臺灣板橋地方法院刑事判決　　　　　　　100年度訴字第648號
公　訴　人　臺灣板橋地方法院檢察署檢察官
被　　　告　黃金龍
上列被告因毒品等案件，經檢察官提起公訴（100 年度偵字第30
74號、100 年度毒偵字第799 號），本院以簡式審判程序審理，
判決如下：
    主  文
黃金龍施用第一級毒品，處有期徒刑拾月；又施用第二級毒品，
處有期徒刑肆月，附表一之物，沒收並銷燬之；又行使偽造私文
書，處有期徒刑肆月，附表二偽造之署押（簽名、指印），均沒
收之。應執行有期徒刑壹年肆月，附表一之物，沒收銷燬之，附
表二偽造之署押（簽名、指印），均沒收之。
    事  實
一、黃金龍前於民國（下同）85年間，因違反麻醉藥品管理條例
    案件，其中非法吸用化學合成麻醉藥品部分，經臺灣士林地
    方法院以86年度訴字第356 號判決判處有期徒刑7 月確定，
    非法販賣化學合成麻醉藥品部分，經臺灣高等法院以86年度
    上訴字第4933號判決判處有期徒刑5 年6 月，經最高法院87
    年度臺上字第1504號判決駁回上訴確定；上開2 罪經臺灣高
    等法院以87年度聲字第76 3號裁定定應執行有期徒刑5 年10
    月確定後入監執行，於89年5 月10日假釋，依臺灣桃園地方
    法院89年度聲字第1139號裁定付保護管束，復經撤銷假釋，
    執行殘刑有期徒刑2 年7 月又11日，於94年9 月11日執行完
    畢（於本案不構成累犯）；又因施用毒品案件，經臺灣基隆
    地方法院以91年度毒聲字第482 號裁定送觀察、勒戒後，認
    有繼續施用毒品傾向，復經該院以91年度毒聲字第840 號裁
    定令入戒治處所施以強制戒治，於92年4 月17日停止戒治釋
    放出所，於92年9 月10日保護管束期滿，並經臺灣基隆地方
    法院檢察署檢察官以92年度戒毒偵字第65號為不起訴處分確
    定；復於上開強制戒治執行完畢後5 年內之97、98年間，(一)
    因施用毒品案件，經本院以97年度訴字第1340號判決分別判
    處有期徒刑8 月、6 月，應執行有期徒刑1 年，嗣經臺灣高
    等法院以98年度上訴字第1586號判決駁回上訴確定；(二)又因
    施用毒品案件，經臺灣士林地方法院以97年度訴字第674 號
    判決分別判處有期徒刑5 月、5 月、7 月，應執行有期徒刑
    1 年3 月，嗣經臺灣高等法院以98年度上訴字第1449號判決
    駁回上訴確定；(三)再因施用毒品案件，經臺灣士林地方法院
    以97年度審訴字第203 號判決分別判處有期徒刑8 月、4 月
    、8 月、4 月、5 月，應執行有期徒刑1 年6 月，嗣經臺灣
    高等法院以98年度上訴字第2467號判決駁回上訴確定；(四)復
    因施用毒品案件，經本院以97年度訴字第5132號判決分別判
    處有期徒刑7 月、3 月，應執行有期徒刑8 月確定；(五)復因
    毒品案件，經本院於99年12月31日以99年度易緝字第180 號
    判決判處應執行有期徒刑1 年；(六)另因毒品案件，經本院於
    99年12月31日以99年度訴緝字第313 號判處應執行有期徒刑
    1 年2 月確定。上開(一)(二)(三)(四)(五)(六)案件接續執行，99年12月
    7 日入監執行中，尚未執行完畢。合先說明。
二、黃金龍未見悔悟，竟於如上毒品案件經觀察勒戒、強制戒治
    以及判處罪刑後，仍基於施用第1 級毒品海洛因及第2 級毒
    品甲基安非他命之犯意，於99年10月20日12時許，在改制前
    之臺北縣新莊市（現改制為新北市新莊區，下同）褔壽街57
    號5 樓頂居住處所內，分別施用第1 級毒品海洛因及第2 級
    毒品甲基安非他命各1 次。嗣經警於99年10月20日17時許，
    在臺北縣新莊市○○街152 號前查獲，並扣得如附表一所示
    之第2 級毒品甲基安非他命1 包，經採集其尿液檢體送驗結
    果呈第1 級毒品嗎啡之陽性反應、第2 毒品甲基安非他命之
    陽性反應，因悉上情。
三、詎黃金龍為逃避刑責，竟基於偽造文書，復持以行使之接續
    犯意，於臺北市政府警察局中山分局及該管檢察署對其進行
    調查訊問時，冒用其胞弟「黃文杰」名義應訊，接續在詳如
    附表二所示之各該文書筆錄上，偽造「黃文杰」之署押（簽
    名、指印），表示其為「黃文杰」本人，並已受領通知及製
    作筆錄之意，再持以交付承辦檢警人員收執存卷而行使之，
    均足以生損害於「黃文杰」及檢警機關就前開案件偵查之正
    確性。
四、嗣臺北市政府警察局中山分局發現有上開冒名應訊情事，經
    送由內政部警政署刑事警察局鑑定比對所採集之指紋結果，
    查悉係黃金龍偽冒其胞弟「黃文杰」之名義，因悉上情。
五、案經臺北市政府警察局中山分局移由臺灣板橋地方法院檢察
    署檢察官偵查起訴。
    理  由
甲、程序事項：
    查本件被告所犯並非死刑、無期徒刑、最輕本刑為3 年以上
    有期徒刑之罪或高等法院管轄第1 審之案件，而其於準備程
    序進行中，被告先就被訴事實為有罪陳述，經法官告知簡式
    審判程序之旨，並聽取公訴人及被告意見後，本院認適宜改
    依簡式審判程序進行審理，爰依刑事訴訟法第273 條之1 第
    1 項、第284 條之1 規定，由本院合議庭以裁定由受命法官
    獨任進行簡式審判程序，合先敘明。
乙、實體部分：
壹、施用第1 級、第2 級毒品部分：
一、被告於上揭時、地施用第1 、2 級毒品之犯行，業據其於偵
    查中及本院審理時坦承不諱，並有臺灣尖端先進生技醫藥股
    份有限公司濫用藥物檢驗報告、毒品案件尿液檢體委驗單、
    扣押目錄表在卷可稽，另有扣案如附表一所示之物可佐，足
    證被告此部分之自白，核與事實相符，應堪採信。又查被告
    因施用毒品案件，經臺灣基隆地方法院以91年度毒聲字第48
    2 號裁定送觀察、勒戒後，認有繼續施用毒品傾向，復經該
    院以91年度毒聲字第84 0號裁定令入戒治處所施以強制戒治
    ，於92年4 月17日停止戒治釋放出所，於92年9 月10日保護
    管束期滿，並經臺灣基隆地方法院檢察署檢察官以92年度戒
    毒偵字第65號為不起訴處分確定；復於上開強制戒治執行完
    畢後5 年內之97、98年間，(一)因施用毒品案件，經本院以97
    年度訴字第1340號判決分別判處有期徒刑8 月、6 月，應執
    行有期徒刑1 年，嗣經臺灣高等法院以98年度上訴字第1586
    號判決駁回上訴確定；(二)又因施用毒品案件，經臺灣士林地
    方法院以97年度訴字第674 號判決分別判處有期徒刑5 月、
    5 月、7 月，應執行有期徒刑1 年3 月，嗣經臺灣高等法院
    以98年度上訴字第1449號判決駁回上訴確定；(三)再因施用毒
    品案件，經臺灣士林地方法院以97年度審訴字第203 號判決
    分別判處有期徒刑8 月、4 月、8 月、4 月、5 月，應執行
    有期徒刑1 年6 月，嗣經臺灣高等法院以98年度上訴字第24
    67號判決駁回上訴確定；(四)復因施用毒品案件，經本院以97
    年度訴字第5132號判決分別判處有期徒刑7 月、3 月，應執
    行有期徒刑8 月確定；(五)復因毒品案件，經本院於99年12月
    31日以99年度易緝字第180 號判決判處應執行有期徒刑1 年
    確定；(六)另因毒品案件，經本院於99年12月31日以99年度訴
    緝字第31 3號判處應執行有期徒刑1 年2 月確定。上開(一)(二)
    (三)(四)(五)(六)案件接續執行，99年12月7 日入監執行在卷。
二、而毒品危害防制條例於92年7 月9 日修正公佈，自93年1 月
    9 日施行，其中第20條、第23條將施用毒品之刑事處遇程式
    ，區分為「初犯」及「5 年內再犯」、「5 年後再犯」。依
    其立法理由之說明：「初犯」，經觀察、勒戒或強制戒治後
    ，應為不起訴處分或不付審理之裁定；經觀察、勒戒或強制
    戒治執行完畢釋放後，「5 年內再犯」者，因其再犯率甚高
    ，原實施之觀察、勒戒及強制戒治既已無法收其實效，爰依
    法追訴或裁定交付審理。至於經觀察、勒戒或強制戒治執行
    完畢釋放後，「5 年後再犯」者，前所實施之觀察、勒戒或
    強制戒治已足以遮斷其施用毒品之毒癮，為期自新及協助其
    斷除毒癮，仍適用「初犯」規定，先經觀察、勒戒或強制戒
    治之程式。從而，依修正後之規定，僅限於「初犯」及「5
    年後再犯」二種情形，始應先經觀察、勒戒或強制戒治程式
    。倘被告於5 年內已再犯，經依法追訴處罰，縱其第3 次（
    或第3 次以上）再度施用毒品之時間，在初犯經觀察、勒戒
    或強制戒治執行完畢釋放5 年以後，已不合於「5 年後再犯
    」之規定，且因已於「5 年內再犯」，顯見其再犯率甚高，
    原實施觀察、勒戒或強制戒治，已無法收其實效，即應依該
    條例第10條處罰。被告既有如犯罪事實欄所示觀察、勒戒、
    強制戒治及論罪科刑之前科，此有本院100 年4 月8 日言詞
    辯論終結日查悉之臺灣高等法院被告前案紀錄表1 份附卷可
    參，是被告本次再犯施用毒品犯行，依上揭說明，顯非5 年
    後再犯，即無再行觀察、勒戒或強制戒治之必要，揆諸前揭
    說明，仍應依法論科。是此部分，事證亦為明確，被告此部
    分犯行，同堪認定，應依法論科。
貳、行使偽造私文書部分：
    被告對於其在上揭時、地冒其胞弟之名義應訊，並於附表二
    所示之各該文書筆錄處偽以「黃文杰」之姓名按捺指印等情
    ，於偵查中及本院審理時亦均坦承不諱，並有如附表二所示
    之各該文書，以及臺北市政府警察局中山分局99年10月20日
    刑事案件移送書、99年10月20日偵查筆錄、內政部警政署刑
    事警察局鑑定書可佐。是足證被告此部分之自白，核亦與事
    實相符，同堪採信。此部分事證明確，應予依法論科。
參、查海洛因及甲基安非他命分屬毒品危害防制條例第2 條第2
    項第1 款所規定之第1 級毒品及同條項第2 款所規定之第2
    級毒品，核被告黃金龍所為，係犯毒品危害防制條例第10條
    第1 項之施用第1 級毒品罪、同條例第10條第2 項之施用第
    2 級毒品罪。又被告施用毒品前持有毒品之行為，為高度之
    施用行為所吸收，不另論罪；又按刑法第217 條所稱之「偽
    造署押」，係指行為人冒用本人名義在文件上簽名或為民法
    第3 條第3 項所稱指印之類似簽名之行為者而言。次按刑法
    上之偽造署押罪，係指單純偽造簽名、畫押而言，若在制式
    之書類上偽造他人簽名，已為一定意思表示，具有申請書或
    收據等類性質者，則係犯偽造文書罪。第查，人民被逮捕拘
    禁時，執行機關應即將逮捕拘禁之原因，以書面告知本人及
    其本人指定之親友，提審法第2 條第1 項定有明文；而逮捕
    通知書（共2 份，1 聯為被逮捕人收受聯，1 聯為被逮捕人
    之親友通知聯），從其形式上觀察，足以表示簽名人已知悉
    其受逮捕之原因及是否要通知親友之意旨，並足為簽名人出
    具收受該逮捕通知之證明，則如附表二編號10、11號所示之
    逮捕通知書，係經被告偽造「黃文杰」署押於其上，具有文
    書外觀，尤以第2 聯被告有通知其親友之意思表示，並足為
    簽名人表示收受該通知意思之證明，自具有私文書之性質。
    至於如附表二編號9 所示之權利告知書，係警員為證明詢問
    程序確依刑事訴訟法規定而為，告知被告得為刑事訴訟法相
    關權利之主張而己，此同於筆錄開端直接載明權利告知事項
    之情形，被告於上開權利告知書上偽造「黃文杰」之名，並
    無任何表明為文書之意。另如附表二所示調查筆錄、搜索扣
    押筆錄、扣押物品目錄表、訊問筆錄等文書，則係司法人員
    依法製作，並命受訊問人或受處分人簽名或按捺指印確認本
    人身分之用，均純屬署押，並無進一步製作何種文書或為何
    種意思表示之意思。是以，核被告施用毒品犯行為警查獲後
    ，接續多次偽造「黃文杰」之簽名及按捺指印於如附表二編
    號1 至14號所示文書處，進而持偽造如附表二編號10、11所
    示之「逮捕通知書（含受逮捕人收受聯及親友通知聯各1 份
    ）」交付予司法警察而行使之，足以使被害人黃文杰有受刑
    事追訴之危險，且妨害司法機關對於犯罪偵查之正確性，核
    其所為係犯刑法第216 條、第210 條之行使偽造私文書罪。
    其先後於如附表二所示之文書上偽造「黃文杰」之簽名及按
    捺指印多次，從客觀上觀察係於同一刑事案件中，欲達同一
    逃避刑責目的之接續數個舉動，在主觀上顯係基於一貫之犯
    意，在客觀上各動作係時間密切接近接續地侵害同一法益所
    為，且各行為獨立性極為薄弱，難以強行分開，應視為數個
    舉動之接續施行，應包括於一行為予以評價，為接續犯。被
    告上開接續多次偽造署押，為偽造私文書之階段行為，而偽
    造私文書之低度行為，又為行使之高度行為所吸收，皆不另
    論其偽造署押及偽造私文書罪。再被告如上所犯施用第1 級
    、第2 級毒品及行使偽造私文書3 罪間，犯意各別，行為互
    異，為數罪，應予分論併罰。爰審酌被告有如上所述多次施
    用毒品前科，且曾經強制戒治執行完畢，竟再為本件施用毒
    品犯行，顯見其並未自前揭偵審程序習得教訓，以及被告為
    逃避刑責，竟冒用他人之名應訊，而影響警察、偵查機關之
    調查正確性，並使他人有受刑事追訴之虞，及浪費司法資源
    ，惟另酌以被告施用毒品行為於本質上係屬自我戕害行為，
    反社會性程度較低，其於本院審理時坦承全部犯行，態度尚
    佳等一切情狀，酌情分別量處如主文所示之刑，併定其應執
    行之刑。另扣案如附表一所示之毒品，應依同上條例第18條
    第1 項前段規定，不問屬於犯人與否，均沒收並銷燬之；另
    偽造如附表二「黃文杰」之署押（簽名及捺印），應依刑法
    第219 條規定，不問屬於犯人與否，均宣告沒收之。
據上論斷，應依刑事訴訟法第273 條之1 第1 項、第284 條之1
、第299 條第1 項前段，毒品危害防制條例第10條第1 項、第2
項、第18條第1 項，刑法第11條前段、第216 條、第210 條、第
51條第5 款、第219 條，判決如主文。
本案由檢察官褚仁傑提起公訴，經檢察官黃致中到庭執行職務。
中    華    民    國   100    年    4     月    12    日
                       刑事第2 庭法  官   黎錦福
以上判決正本證明與原本無異。
如不服本判決，應於送達後10日內，向本院提出上訴狀（上訴書
狀應敘述具體理由）。
                                 書記官   蔡麗春
中    華    民    國   100    年    4     月    12    日
附表一：
    第2 級毒品甲基安非他命1 包（驗餘淨重0.9868公克，詳見
    臺灣板橋地方法院檢察署100 年度毒偵字第799 號偵查卷第
    72 頁 ）。
附表二：
┌──┬─────────┬─────────┬────────┐
│編號│偽造「黃文杰」簽名│偽造「黃文杰」署押│附    卷     處 │
│    │、指印所在之處    │（簽名、指印）數目│                │
├──┼─────────┼─────────┼────────┤
│1   │臺北市政府警察局中│簽名3枚、指印15枚 │臺灣板橋地方法院│
│    │山分局99年10月20日│                  │檢察署100 年度毒│
│    │第一次偵詢調查筆錄│                  │偵字第799 號偵查│
│    │                  │                  │卷第7-11頁（影本│
│    │                  │                  │）、16-20 頁（原│
│    │                  │                  │本）。          │
├──┼─────────┼─────────┼────────┤
│2   │自願受搜索同意書  │簽名、指印各1枚   │同上卷第21頁。  │
├──┼─────────┼─────────┼────────┤
│3   │臺北市政府警察局中│簽名、指印各5枚。 │同上卷第22-23頁 │
│    │山分局搜索扣押筆錄│                  │                │
│    │。                │                  │                │
├──┼─────────┼─────────┼────────┤
│4   │臺北市政府警察局中│簽名、指印各1枚。 │同上卷第24頁。  │
│    │山分局扣押物品目錄│                  │                │
│    │表。              │                  │                │
├──┼─────────┼─────────┼────────┤
│5   │臺北市政府警察局中│簽名、指印各1枚。 │同上卷第25頁。  │
│    │山分局扣押物品收據│                  │                │
│    │/ 無應扣押之證明書│                  │                │
│    │。                │                  │                │
├──┼─────────┼─────────┼────────┤
│6   │臺北市政府警察局中│簽名、指印各1 枚。│同上卷第26頁。  │
│    │山分局查獲涉嫌毒品│                  │                │
│    │危害防制條例毒品初│                  │                │
│    │步鑑驗報告單。    │                  │                │
├──┼─────────┼─────────┼────────┤
│7   │臺北市政府警察局中│簽名、指印各1 枚。│同上卷第27頁。  │
│    │山分局圓山所查獲刑│                  │                │
│    │事案件贓證物相片。│                  │                │
├──┼─────────┼─────────┼────────┤
│8   │臺北市政府警察局中│簽名、指印各1 枚。│同上卷第28頁。  │
│    │山分局夜間訊問同意│                  │                │
│    │書。              │                  │                │
├──┼─────────┼─────────┼────────┤
│9   │臺北市政府警察局中│簽名、指印各1 枚。│同上卷第29頁。  │
│    │山分局權利告知書。│                  │                │
├──┼─────────┼─────────┼────────┤
│10  │臺北市政府警察局中│簽名、指印各1 枚。│同上卷第30頁。  │
│    │山分局執行拘提逮捕│                  │                │
│    │告知本人通知書「被│                  │                │
│    │通知人簽名捺印欄」│                  │                │
│    │。                │                  │                │
├──┼─────────┼─────────┼────────┤
│11  │臺北市政府警察局中│簽名、指印各1 枚。│同上卷第30-1頁。│
│    │山分局執行拘提逮捕│                  │                │
│    │告知親友通知書「被│                  │                │
│    │通知人姓名欄」。  │                  │                │
├──┼─────────┼─────────┼────────┤
│12  │臺北市政府警察局偵│簽名、指印各1 枚。│同上卷第70頁。  │
│    │辦毒品案件尿液檢體│                  │                │
│    │委驗單。          │                  │                │
├──┼─────────┼─────────┼────────┤
│13  │指紋卡片          │簽名1 枚，以及左右│同上卷第74頁。（│
│    │                  │手各指全指紋。    │與同卷第13頁同）│
├──┼─────────┼─────────┼────────┤
│    │臺灣板橋地方法院檢│簽名1 枚          │附於本院卷。    │
│14  │察署99年10月20日訊│                  │                │
│    │問筆錄之「受訊問人│                  │                │
│    │」欄              │                  │                │
├──┴─────────┴─────────┴────────┤
│附註：100年度偵字第3074號卷，其中影本如上所述部分，亦同。     │
└───────────────────────────────┘
附錄法條：
毒品危害防制條例第10條
施用第一級毒品者，處六月以上五年以下有期徒刑。
施用第二級毒品者，處三年以下有期徒刑。
刑法第210條
偽造、變造私文書，足以生損害於公眾或他人者，處五年以下有
期徒刑。
刑法第216條
行使第二百十條至第二百十五條之文書者，依偽造、變造文書或
登載不實事項或使登載不實事項之規定處斷。